【裁判字號】    98,台上,7492
【裁判日期】    981210
【裁判案由】    偽造有價證券
【裁判全文】
最高法院刑事判決            九十八年度台上字第七四九二號
上  訴  人  甲  ○（即葉甲○）
上列上訴人因偽造有價證券案件，不服台灣高等法院中華民國九
十六年八月二十一日第二審更審判決（九十五年度上更(一)字第八
一五號，起訴案號：台灣板橋地方法院檢察署九十一年度偵字第
六二二六號），提起上訴，本院判決如下：
    主  文
上訴駁回。
    理  由
一、偽造有價證券、行使偽造私文書部分
按刑事訴訟法第三百七十七條規定，上訴於第三審法院，非以判
決違背法令為理由，不得為之。是提起第三審上訴，應以原判決
違背法令為理由，係屬法定要件。如果上訴理由書狀並未依據卷
內訴訟資料，具體指摘原判決不適用何種法則或如何適用不當，
或所指摘原判決違法情事，顯與法律規定得為第三審上訴理由之
違法情形，不相適合時，均應認其上訴為違背法律上之程式，予
以駁回。本件上訴人甲○上訴意旨略稱：(一)、告訴人乙○○於警
詢及告訴狀內記載交付會款之情形，與證人李薛阿素證述之情節
不符。又李薛阿素證稱：告訴人等七人之會款均係由張美惠轉交
等語，則李薛阿素與張美惠在收受會款之際，理應可立即發現上
訴人於民國八十八年間即有以張美雪、張美惠、乙○○名義參與
投標，斷無遲至二年後之九十年九月間始發現被冒標之理，足見
李薛阿素之證言有嚴重瑕疵。再李薛阿素關於告訴人等有無委託
上訴人標會之證言，亦與告訴人等於告訴狀所稱如何發現遭冒標
情形相矛盾。原判決採用李薛阿素有瑕疵之證言，自屬違法。(二)
、證人薛素慧並未參加以李薛阿素為會首之互助會，原審引用其
證言為上訴人之犯罪依據，有認定理由與所引證據不相適合之違
誤。又薛素慧關於發現上訴人自任會首之互助會遭冒標之時間，
見過陳葉麗美、乙○○、張美惠前往會場標會，及看過葉偉等
證言，或與告訴意旨所述不合，或與經驗法則不合，有重大瑕疵
，原審予以採用，亦屬違法。(三)、上訴人有無被訴之犯行，與上
訴人所獲告訴人等之概括授權是否包含代為標會事宜有關，自應
以嚴格之證據方法予以證明。原審未經詳查，即以有嚴重瑕疵之
李薛阿素、薛素慧之證言為據，有應於審判期日調查之證據未予
調查之違法等語。
惟查：證據之取捨、事實之認定，乃事實審法院職權行使之範圍
，事實審法院經調查證據之結果，本於確信，依自由心證之取捨
證據，苟其取捨，與經驗法則或論理法則無違，即不得任意指為
違法，而據為適法之第三審上訴理由。本件原判決認定上訴人有
原判決事實欄所載之犯行，因而撤銷第一審之科刑判決，改判仍
依修正前刑法連續犯、牽連犯，及想像競合犯等規定，從一重論
處上訴人連續偽造有價證券罪刑。係以：上訴人坦承有原判決事
實欄所載，分別使用張美惠、張美雪、乙○○、陳葉麗美、張郭
玉葉、張美桂、蘇逸東、張水法、張美珠、葉偉等人名義填寫
標單行使標會，於得標後收受會款，並使用張美惠等人名義簽發
如原判決附表一所示之七紙本票、並在該等本票背面以張美惠等
人名義書寫如原判決附表二所示之私文書後一併行使等事實，及
被害人乙○○、張美惠、張水法、陳葉麗美、張郭玉葉之陳述，
證人李薛阿素、薛素慧、林秋季之證言，互助會名單、歷次會款
收據、如原判決附表一所示偽造之本票影本、如原判決附表二所
示偽造之文書、台灣銀行支票存款分戶明細表（記載有張美惠等
人按月交付上訴人轉交李薛阿素之會款金額）等證據資料，為綜
合之判斷。並以上訴人否認犯行，辯稱其係取得張美惠等人之概
括授權，代為處理上開標會有關事宜云云，如何不足採信，而予
以指駁、說明。另事發後上訴人於九十四年二月二十一日與張美
惠等人書立之和解書記載「甲方（即上訴人）……並借用乙方（
即張美惠等人）名義標會」等情，係張美惠等人於和解時所為之
讓步表示，與事實不符，不得為有利於上訴人之論據。復敘明：
公訴意旨另以：上訴人虛列「何逸松」、「許淑美」、「李明玉
」、「葉淑貞」名義籌組互助會，並於不詳時間，以上開會員名
義偽造標單冒標會款，因認上訴人另涉犯刑法第二百十六條、第
二百二十條第一項、第二百十條、第三百三十九條第一項等罪嫌
。經審理結果，認不能證明上訴人犯罪，惟因公訴人認與上開有
罪部分有連續犯等裁判上一罪關係，而不另為無罪之諭知。已詳
細敘述其所憑之證據及認定之理由，所為論斷，俱有卷存證據資
料可資覆按，並無採證或認定事實違背經驗法則或論理法則，或
其他違背法令之情形。另查：證人薛素慧確曾參加原判決事實欄
所載由李薛阿素邀集之第二組互助會，有偵查卷所附之互助會名
單影本足憑，上訴意旨(二)指稱薛素慧並未參加李薛阿素邀集之互
助會云云，顯與卷內證據資料不相適合。又原判決係綜合被害人
乙○○、張美惠、張水法、陳葉麗美、張郭玉葉，及證人李薛阿
素、薛素慧、林秋季之證言等證據資料，依其調查所得，認定上
訴人有上開犯行，並非僅憑李薛阿素、薛素慧之證言為論罪依據
，且原判決上開認定又無悖於事理，自不容任意指為違法。上訴
意旨就原審所為採證認事之職權行使，以及原判決已論列說明之
事項，任憑己見漫詞指摘，重為事實上之爭執，核與法律規定得
為第三審上訴理由之違法情形，不相適合。其上訴違背法律上之
程式，應予駁回。
二、詐欺部分
按刑事訴訟法第三百七十六條所列各罪之案件，經第二審判決者
，不得上訴於第三審法院，法有明文。本件上訴人所犯刑法第三
百三十九條第一項詐欺罪部分，核屬刑事訴訟法第三百七十六條
第四款之案件，依首開說明，既經第二審判決，自不得上訴於第
三審法院。縱此部分與偽造有價證券、行使偽造私文書部分有方
法結果之牽連關係，為裁判上一罪，但行使偽造私文書部分之上
訴為不合法，本院應從程序上予以駁回，而無從為實體上判決，
對於輕罪之此部分，亦無從適用審判不可分原則，為實體上審判
，上訴人竟復提起上訴，顯為法所不許，應予駁回。
據上論結，應依刑事訴訟法第三百九十五條前段，判決如主文。
中    華    民    國  九十八  年   十二   月    十    日
                      最高法院刑事第五庭
                          審判長法官  陳  正  庸
                                法官  林  秀  夫
                                法官  宋      祺
                                法官  陳  祐  治
                                法官  林  瑞  斌
      本件正本證明與原本無異
                                      書  記  官
中    華    民    國  九十八  年   十二   月   十五   日
                                                      Ｅ


司法院資訊處製作；財團法人民間司法改革基金會備份。
